臺灣宜蘭地方法院刑事判決　　　　　　　 96年度訴字第421號
公　訴　人　臺灣宜蘭地方法院檢察署檢察官
被　　　告　甲○○
上列被告因違反毒品危害防制條例案件，經檢察官提起公訴（96
年度毒偵字第877號）、追加起訴（96年度毒偵字第1294 號）及
移送併辦（96年度毒偵字第1116號），被告於本院準備程序中為
有罪之陳述，經告以簡式審判程序之旨，並聽取當事人意見後，
經合議庭評議裁定由受命法官獨任行簡式審判程序，判決如下：
    主  文
甲○○犯如附表所示之罪，各處如附表所示之刑。應執行有期徒
刑壹年貳月，扣案之注射針筒貳支及分裝袋壹個均沒收。
    事  實
一、甲○○前因施用毒品案件，經強制戒治，於民國 91年2月24
    日強制戒治執行完畢；復因施用毒品及詐欺等案件，分別為
    本院95年易字第398號、第268號判決判處有期徒刑4月及3月
    確定；再因施用毒品案件，為本院94年訴字第522 號判決判
    處有期徒刑11月確定，經臺灣高等法院95年上訴字第454 號
    駁回上訴確定，上開3罪經本院96年聲減字第106號減刑後併
    定有期徒刑8月之應執行刑，甫於96年7月16日縮刑期滿執行
    完畢，猶不知悔改，分別於附表所列時、地施用第一級毒品
    海洛因及第二級毒品安非他命，嗣警查獲採尿送驗，並扣得
    其所有，供施用海洛因所用之注射針筒2支及分裝袋1個，始
    悉上情。
二、案經宜蘭縣警察局宜蘭分局報請臺灣宜蘭地方法院檢察署檢
    察官偵查起訴。
    理  由
一、上開犯罪事實，業據被告甲○○坦承不諱，復有慈濟大學濫
    用藥物檢驗中心檢驗總表2 紙、宜蘭縣警察局宜蘭分局偵辦
    毒品案件尿液檢體編號、姓名對照登記簿、宜蘭縣警察局宜
    蘭分局毒品犯罪嫌疑人尿液採驗作業管制紀錄各1 紙及附表
    編號1犯罪現場照片6張在卷可資相佐，並有注射針筒2 支及
    分裝袋1 個扣案可憑，足認被告任意性自白與事實相符，犯
    行堪予認定。
二、被告前因施用毒品案件，於91年2月24 日強制戒治執行完畢
    ，有臺灣高等法院被告前案紀錄表1 份在卷可參，被告本件
    施用毒品之犯行雖距前次強制戒治執行完畢釋放後已逾5 年
    ，然期間仍因施用毒品，先後為本院94年訴字第522 號、95
    年易字第398 號判決判處有期徒刑以上之罪，是縱其本案施
    用毒品之犯罪時間距離先前強制戒治執行完畢釋放後已逾 5
    年，仍不合於毒品危害防制條例第20條第3 項所稱「五年後
    再犯」之規定，且因被告於5 年內屢次再犯，顯見其再犯率
    甚高，應逕依毒品危害防制條例第10條之規定處罰，始符立
    法本意，是核被告所為係犯毒品危害防制條例第10條第1 項
    、第2 項之施用第一、二級毒品罪，其因施用而持有第一、
    二級毒品，持有之低度行為應為施用之高度行為所吸收，不
    另論罪。又多次施用毒品之犯行係採一罪一罰之原則，業經
    最高法院96 年度第9次刑事庭會議著有決議可資參照，是被
    告分別於附表所示之時間施用第一、二級毒品，犯意各別，
    行為互殊，應予分論併罰。被告前因施用毒品及詐欺等案件
    ，分別為本院95年易字第398號、第268號判決判處有期徒刑
    4月及3 月確定；再因施用毒品案件，為本院94年訴字第522
    號判決判處有期徒刑11月確定，經臺灣高等法院95年上訴字
    第454 號駁回上訴確定，上開3罪經本院96年聲減字第106號
    減刑後併定有期徒刑8月之應執行刑，甫於96年7月16日縮刑
    期滿執行完畢，有臺灣高等法院被告前案紀錄表1 份在卷可
    參，其受徒刑執行完畢，5 年以內故意再犯本件有期徒刑以
    上之罪，均為累犯，應加重其刑。爰審酌被告前即曾因施用
    毒品經觀察、勒戒、強制戒治及刑之執行，再犯本件，顯無
    戒除毒癮之決心，自制能力不足，惟念被告施用毒品之犯行
    ，係屬對其自身健康之戕害行為，對社會所造成之損害尚非
    直接，犯後坦認犯行，態度可稱良好等情狀，分別量處如主
    文所示之刑，並定其應執行之刑。扣案之注射針筒2 支及分
    裝袋1個均係被告所有，供犯附表編號1、3 所示之罪所用之
    物，業據被告於本院審理時供承在卷，爰依刑法第38 條第1
    項第2款宣告沒收之。
三、退併辦部分：
（一）公訴意旨另以：被告於96年8月16日下午5時45分許往前回
      溯26小時內之某時，在不詳處所，施用第一級毒品海洛因
      各1 次，嗣警查獲，經採尿送驗，驗得其尿液呈鴉片類陽
      性反應，因認被告此部分亦涉犯毒品危害防制條例第10條
      第1 項之施用第一級毒品罪嫌，且與上開施用第一級毒品
      犯行，具有集合犯之實質上一罪關係，移送本院併案審理
      。
（二）按刑法第56條有關連續犯之規定，業於94年2月2日修正刪
      除，自95年7月1日起施行，依刑法第56條修正理由之說明
      ：「對繼續犯同一罪名之罪者，均適用連續犯之規定論處
      ，不無鼓勵犯罪之嫌，亦使國家刑罰權之行使發生不合理
      之現象」、「基於連續犯原為數罪之本質及刑罰公平原則
      之考量，爰刪除有關連續犯之規定」，係將本應各自獨立
      評價之數罪，回歸本來就應賦予複數法律效果之原貌。因
      此，就刑法修正施行後多次施用毒品之犯行，採一罪一罰
      ，始符合立法本質。倘某甲於刑法修正施行前連續施用毒
      品犯行，應依刑法第2條第1項之規定，適用修正前連續犯
      之規定論以一罪；刑法修正施行後之多次施用毒品犯行，
      除符合接續犯之要件外，則應一罪一罰，再就刑法修正施
      行後之數罪，與修正前依連續犯規定所論之一罪，數罪併
      罰，合併定其應執行刑，最高法院96年度第9 次刑事庭會
      議著有決議可資參照。
（三）查被告於附表編號1、3所示之時間施用海洛因，移送併辦
      部分則認被告於96年8月16日下午5時45分許往前回溯26小
      時內之某時，施用海洛因1 次，因前後時間相隔數日之久
      ，不具有時、空之密接性，難認被告前後數次施用毒品犯
      行係屬接續犯。再者，上開最高法院96年度第9 次刑事庭
      會議亦認「施用」此之構成要件，無論以集合犯之餘地，
      從而，上開併辦部分與前揭論罪科刑部分，並無接續犯或
      集合犯之實質上一罪關係，非起訴效力所及，本院無從併
      予審理，應退由檢察官另為妥適之處理。
據上論斷，應依刑事訴訟法第273條之1第1項、第299條第1項前段
，毒品危害防制條例第10條第1項、第2項，刑法第11 條前段、第
47條第1項、第51條第5款、第38條第1項第2款，判決如主文。
本案經檢察官張立言到庭執行職務。
中　　華　　民　　國　　96 　　年　　12　  月　　19　　日
                  刑事第二庭法  官  楊坤樵
以上正本證明與原本無異。
如不服本判決應於收受本判決後10日內向本院提出上訴書狀，並
應敘述具體理由。若未敘述理由者，應於上訴期間屆滿後20日內
向本院補提理由書狀(均須按他造當事人之人數附繕本)。
                            書記官  謝佩欣
中　　華　　民　　國　　96　　年　　12　　月　　20　　日
附錄本案論罪科刑法條全文：
毒品危害防制條例第10條
施用第一級毒品者，處 6 月以上 5 年以下有期徒刑。
施用第二級毒品者，處 3 年以下有期徒刑。
附表：
 ┌──┬────────────────┬───────┐
 │編號│犯罪事實                        │宣告刑        │
 ├──┼────────────────┼───────┤
 │1.  │於96年8月10日上午11時許往前回溯 │施用第一級毒品│
 │    │26小時內之某時（不含為警查獲至採│，累犯，處有期│
 │    │尿期間），在宜蘭市○○路○段41號 │徒刑柒月，扣案│
 │    │統一牙科診所廁所內，以注射方式施│之注射針筒壹支│
 │    │用第一級毒品海洛因1次，嗣警在該 │及分裝袋壹個均│
 │    │處查獲，並扣得其所有，供施用毒品│沒收。        │
 │    │所用之注射針筒1支及分裝袋1個。  │              │
 ├──┼────────────────┼───────┤
 │2.  │於96年8月10日上午11時許往前回溯 │施用第二級毒品│
 │    │96小時內之某時（不含為警查獲至採│，累犯，處有期│
 │    │尿期間），在其位於宜蘭市○○○路│徒刑參月。    │
 │    │60巷17號住處，以燒烤方式施用第二│              │
 │    │級毒品安非他命1次。             │              │
 ├──┼────────────────┼───────┤
 │3.  │於96年10月1日晚間11時25分許往前 │施用第一級毒品│
 │    │回溯26小時內之某時（不含為警查獲│，累犯，處有期│
 │    │至採尿期間），在其位於宜蘭市自強│徒刑柒月，扣案│
 │    │新路60巷17號住處，以針筒注射方式│之注射針筒壹支│
 │    │施用第一級毒品海洛因1次，嗣警於 │沒收之。      │
 │    │同日晚間11時10分許，在宜蘭市中華│              │
 │    │路與女中路交叉口查獲，並扣得其所│              │
 │    │有，供施用毒品所用之注射針筒1支 │              │
 │    │。                              │              │
 └──┴────────────────┴───────┘
